【裁判字號】    92,上訴,1133
【裁判日期】    920729
【裁判案由】    違反藥事法
【裁判全文】
臺灣高等法院高雄分院刑事判決          九十二年度上訴字第一一三三號
    上  訴  人  台灣屏東地方法院檢察署檢察官
    被      告  乙○○
    選任辯護人  柳聰賢律師
右上訴人因被告違反藥事法案件，不服臺灣屏東地方法院九十一年度訴字第八九六號
中華民國九十二年四月八日第一審判決（起訴案號：臺灣屏東地方法院檢察署九十一
年度偵字第五六八四號），提起上訴，本院判決如左：
      主      文
上訴駁回。
      理      由
一、甲訴意旨略以：被告乙○○係屏東市○○路八十一號友聲參藥行之負責人，基於
    概括之犯意，自民國（下同）九十年初起，明知其向德和製藥廠所購買之「舒筋
    活血酸痛布」、「久龍還少丹丸」係偽藥，竟利用廣播電台作推銷廣告，並於上
    址連續販賣予不特定人牟利，嗣於九十一年六月二十七日下午七時四十分許，為
    屏東縣衛生局會同電信警察隊第三中隊人員在上址查獲，扣得「舒筋活血酸痛布
    」三包、「久龍還少丹丸」三盒（每盒六十粒裝）、「久龍還少丹丸」三盒（每
    盒三百粒裝）及保腸健胃散三盒、清血源獨活寄生湯三盒、獨活寄生湯丸三盒、
    清肺散三盒、還少丹丸二盒，因認被告乙○○涉犯違反藥事法第八十三條第一項
    販賣偽藥罪嫌。
二、按犯罪事實應依證據認定之，無證據不得推定其犯罪事實，刑事訴訟法第一百五
    十四條定有明文。又不能證明被告犯罪或其行為不罰者，應諭知無罪之判決，同
    法第三百零一條第一項亦有明文規定。次按行為之處罰，以行為時之法律有明文
    規定者為限；行為非出於故意或過失者不罰。過失行為之處罰，以有特別規定者
    為限，刑法第一條、第十二條著有規定。又藥事法第八十三條第一項之販賣偽藥
    罪，係以明知為偽藥而販賣為其犯罪構成要件，質言之，除行為人所販售者為同
    法第二十條第一款至第四款所定義之偽藥外，必以其主觀上對所販售者為偽藥之
    事實，自始即有明確之認識始足當之。此依最高法院七十四年台上字第九一八號
    判決，認「藥物藥商管理法第七十三條第一項之販賣禁藥罪，除有販賣之行為外
    ，並以行為人明知其為禁藥而販賣為構成要件，此項確定故意既屬於構成犯罪事
    實之一部，自應依證據認定之，不能僅以客觀上存在之事實，即推定有前項故意
    」，及同院七十年台上字第一四五七號判決，亦認「藥物藥商管理法第七十三條
    第一項之罪，復以明知為偽藥或禁藥而販賣者為成立要件，扣案之藥粒，被告既
    始終否認明知為偽藥，而販賣之事，而經內政部警政署及行政院衛生署分別鑑驗
    結果，又不能證明其為偽藥或禁藥，且依被告之知識及職業予以觀察，更未具備
    辨識藥物之能力，亦難認定其明知為偽藥或禁藥而販賣之直接故意，自難遽以刑
    責相繩」。等情觀之，即可明瞭。
二、甲訴人認定被告乙○○涉犯前揭販賣偽藥罪嫌，無非係以被告乙○○自承扣案藥
    物確為其店內所販賣，並依證人陳俊宏之證詞及卷附交通部電信總局函、屏東縣
    衛生局函、德和製藥廠估價單、行政院衛生署藥物食品檢驗局函、臺南縣衛生局
    函、臺南縣政府行政處分書、扣押物品清單，而扣案「舒筋活血酸痛布」，經檢
    驗含有西藥「Diphenhydramine」及抗氧化劑「Butylated hydroxytoluene」（
    ＢＨＴ）等成分，「久龍還少丹丸」則檢出有西藥成分「Sildenafil」，有行政
    院衛生局藥物食品檢驗局檢驗成績書在卷等情為其論據。訊據被告乙○○固不否
    認扣案藥物為其店內所販售等情，然堅決否認有明知為偽藥而故意販售之情事，
    辯稱：德和製藥廠係合法藥廠，該等藥品均有衛生署核發之許可證字號，伊不知
    裏面含有西藥成分，又上開藥品伊係向業務員趙國珍所購買，伊胞兄陳俊宏雖在
    德和製藥廠擔任廠長之職，亦不能因此即認定伊有偽藥之認識云云。
三、經查，被告乙○○為屏東市○○路八十一號「友聲參藥行」負責人，本件扣案藥
    品為德和製藥廠所製造，並由被告乙○○於右揭時地販售，而該等藥品經檢驗結
    果，分別含有上開與標示不符之成分等情，固據被告乙○○自承在卷，亦經證人
    即分別為德和製藥廠負責人及廠長之鄭博文、陳俊宏二人證述屬實，並有屏東縣
    衛生局九十一年八月十四日屏衛四字第０九一００一四五三七號函及附件九十一
    年六月二十七日檢查藥商現場處理紀錄表、德和製藥廠估價單二紙、行政院衛生
    署藥物食品檢驗局九十一年八月三十日藥檢參字第０九一九一一四八０一號函附
    檢驗成績書、臺南縣衛生局九十一年九月二十四日衛藥字第０九一００二九三二
    一號函及所附九十一年九月十七日藥政工作稽查紀錄表、臺南縣政府九十一年九
    月二十四日府衛藥字第０九一０一三六八一九號行政處分書及扣案「舒筋活血酸
    痛布」三盒、「久龍還少丹丸」六十粒裝、三百粒裝各三盒在卷可稽，自堪信為
    真實。惟姑不論甲訴人並未就認定被告乙○○於販售上開藥品時，其主觀上對於
    該等藥品為藥事法第二十條第一款至第四款所定義之偽藥已有認識等情提出證明
    之方法，今被告乙○○係開設藥房販售成藥之人，對於藥廠提供之成藥原無自行
    檢驗之能力及設備，上開經甲訴人指為偽藥之「舒筋活血酸痛布」及「久龍還少
    丹丸」等藥品，復已分別經藥物主管機關授予衛署成製字第００一０六八號、內
    衛成字第０００七六三號等許可字號，此觀前開行政院衛生署藥物食品檢驗局檢
    驗成績書所示自明，依常情已難令人對其成分再存懷疑，則被告乙○○辯稱對於
    所販售之物為偽藥並無認識，即非無據。此外，現行法律對於欠缺認識之情形下
    販售偽藥之行為既無處罰之規定，揆諸前開說明，自應認為不能證明被告犯罪，
    原審因而為被告陳順益無罪之諭知，並無不合，檢察官上訴意旨以被告係友聲參
    藥行負責人，利用廣播電台作推銷廣告，此與一般西藥房僅單純於藥局販賣藥品
    者不同，而被告與德和製藥廠之廠長陳俊宏又屬兄弟關係，若謂被告無販賣偽藥
    之認識，與常情不合，因而指摘原判決諭知被告無罪，認事用法尚有違誤，但藥
    房利用電台作藥品推銷廣告，縱屬少有，及被告與德和製藥廠廠長係屬兄弟關係
    ，亦不能因此推論被告對於前開其所販賣之藥品必有偽藥之認識，檢察官上訴所
    陳要屬臆測之詞，不能採為被告犯罪之證據，其上訴非有理由，應予駁回。
據上論斷，應依刑事訴訟法第三百六十八條，判決如主文。
本案經檢察官彭南雄到庭執行職務。
中    華    民    國     九十二     年       七       月       二十九   日
                              臺灣高等法院高雄分院刑事第四庭
                                  審判長法官  蕭權閔
                                        法官  李嘉興
                                        法官  陳吉雄
右正本證明與原本無異。
如不服本判決應於收受本判決後十日內向本院提出上訴書狀，其未述上訴理由者，
並得於提起上訴後十日內向本院補提理由書狀（均須按他造當事人之人數附繕本)「
切勿逕送上級法院」。
                                      書記官  黎  珍
中    華    民    國     九十二     年       七       月     三十一     日
                                                                        Ｆ


司法院資訊處製作；財團法人民間司法改革基金會備份。
